【裁判字號】    98,訴,133
【裁判日期】    980922
【裁判案由】    違反槍砲彈藥刀械管制條例
【裁判全文】
臺灣花蓮地方法院刑事判決               98年度訴字第133號
公  訴  人  臺灣花蓮地方法院檢察署檢察官
被      告  甲○○
選任辯護人  徐韻晴律師
上列被告因違反槍砲彈藥刀械管制條例案件，經檢察官提起公訴
（98年度偵字第748號），本院判決如下：
    主  文
甲○○未經許可，寄藏可發射金屬具有殺傷力之土造長槍，累犯
，處有期徒刑參年捌月，併科罰金新臺幣捌萬元，罰金如易服勞
役，以新臺幣壹仟元折算壹日，扣案土造長槍壹枝（槍枝管制編
號：0000000000）沒收；又共同未經許可，販賣可發
射金屬具有殺傷力之土造長槍，未遂，累犯，處有期徒刑參年貳
月，併科罰金新臺幣陸萬元，罰金如易服勞役，以新臺幣壹仟元
折算壹日，扣案土造長槍壹枝（槍枝管制編號：0000000
000）沒收。應執行有期徒刑陸年貳月，併科罰金新臺幣拾貳
萬元，罰金如易服勞役，以新臺幣壹仟元折算壹日，扣案之土造
長槍壹枝（槍枝管制編號：0000000000）沒收。
    事  實
一、甲○○曾因違反臺灣地區與大陸地區人民關係條例案，經本
    院判決有期徒刑3月確定，於民國95年8月31日因徒刑易科罰
    金執行完畢出監。詎其仍不知悔改，竟於97年11月1 日至11
    月16日某日間，受呂榮林囑託代為保管擊發功能正常具殺傷
    力之土造長槍1支（槍枝管制編號：0000000000 ），甲○○
    並自斯時起，基於寄藏槍枝之犯意，將該土造長槍1 支藏放
    在花蓮縣秀林鄉景美村三棧村5 號住處，未經許可而寄藏前
    揭具有殺傷力之槍枝1枝。嗣呂榮林於98年1月6 日出監後，
    呂榮林與甲○○竟另基於共同販賣槍枝之犯意聯絡，於98年
    1 月24日9時許，在上揭花蓮縣秀林鄉景美村三棧5號之住處
    ，共同向L2（年籍詳卷）展示上開土造長槍，以新臺幣（下
    同）2萬元之價格，共同販賣上開土造長槍1枝與L2，但旋即
    為警當場查獲而不遂（呂榮林犯行部分，本院另以98年度訴
    字第314號判決）。
二、案經海岸巡防署海洋巡防總局第六海巡隊報告臺灣花蓮地方
    法院檢察署檢察官偵查起訴。
    理  由
一、證人即被告呂榮林、證人L2及證人即查獲本案之員警李健平
    於偵查中之結證，均已於供前具結，且檢察官訊問程序，並
    無違背程序規定，以該供述作成之客觀條件及環境，並無顯
    不可信之情況，爰依刑事訴訟法第159條之1第2 項規定，認
    有證據能力。
二、訊據被告甲○○固坦承查獲當天有在現場試槍之事實，惟矢
    口否認有何寄藏與販賣可發射金屬具有殺傷力土造長槍之犯
    行，辯稱：上開土造長槍係伊於98年1月23 日在花蓮縣秀林
    鄉三棧北溪附近撿到云云。
（一）惟查，就被告寄藏槍枝犯行部分，業據證人呂榮林於偵查
      中及本院98年度訴字第314 號審理中陳稱：上開土造長槍
      係伊於97年11月入監服刑前，在花蓮縣秀林鄉三棧北溪附
      近撿到，撿到時想用來打山豬，後來與L2談論交易槍枝之
      事宜等語明確，核與證人L2於偵查中之證述情節大致相符
      ，是土造長槍為證人呂榮林於97年11月入監服刑前所撿到
      之事實，應堪認定。再者，被告亦坦承曾持有上開槍枝，
      並在該土造長槍之把手上以膠帶修好之事實（參98年度偵
      字第748號卷第8頁），並佐以被告與證人呂榮林為兄弟，
      且二人同住之情節，衡情證人呂榮林於97年11月間入監服
      刑時，被告受證人呂榮林所託，將該土造長槍1 枝藏放在
      花蓮縣秀林鄉景美村三棧村5 號住處一節，應無疑義。至
      證人呂榮林雖於審判中改稱：土造長槍係由被告撿到云云
      ，然證人呂榮林於本院98年度訴字第314 號案中，就自己
      之犯行均已坦承不諱，於同一日審理本案時，立於證人地
      位竟為完全相反之陳述，顯係基於兄弟之誼，而迴護其弟
      即本件被告，是證人呂榮林於本院審理時之證述，顯不可
      採。此外，復有內政部警政署刑事警察局鑑定書1 份、海
      岸巡防署海洋巡防總局第六海巡隊扣押筆錄暨扣押物品目
      錄表、同意搜索書各1份、查獲照片8張在卷可查，從而被
      告有上開寄藏土造長槍之事實，應堪認定。
（二）次查，就被告販賣槍枝未遂部分，業據證人L2於偵查中證
      稱：伊與證人呂榮林服刑時認識，出獄後證人呂榮林通知
      伊於98年1月24日在其位於花蓮縣秀林鄉景美村三棧5號之
      住所看槍，告訴伊該槍要賣2 萬元，伊到現場時，看見被
      告與證人呂榮林，被告拿著槍，有先試打一發，問伊是否
      有帶錢，要一手交錢一手交貨等語明確，可見被告與證人
      呂榮林對證人L2展示該槍之性能，已為要約販賣該槍枝之
      表示，屬於實行販賣之構成要件行為，而證人呂榮林於偵
      查中亦證稱：當天交易時，係由被告拿著槍，一同在家後
      菜園試槍，被告有試打一發，被告向那位同房說可以一手
      交錢一手交貨等語，而被告於本院準備程序中亦坦承：伊
      試槍那天除了證人呂榮林外，尚有一位平地人在場等語（
      本院卷第89頁），均核與證人L2上開證述情節相符，可知
      證人L2之證詞具有相當之可信性，並無誣陷被告之情，益
      徵被告與證人呂榮林有共同販賣系爭槍枝之事實，應無疑
      義。至證人呂榮林雖於本院審理時證述：伊弟弟（即被告
      ）對於賣槍枝之事不知情云云，惟證人呂榮林於本院98年
      度訴字第314 號審理時，已就犯罪事實加以自白，且與其
      於偵查中所言一致，並就相關細節均交代清楚，與證人L2
      與證人李健平所證述之情節相同，並無矛盾之處，佐以其
      陳稱於本院98年度訴字第314 號審理時之自白並不緊張等
      情，可見證人呂榮林於偵查中所言較為可採，其於本案立
      於證人地位所為之相異證述，顯係迴護被告之詞，並不足
      採。此外，復有證人李健平於偵查中之證述，及上開內政
      部警政署刑事警察局鑑定書1 份、海岸巡防署海洋巡防總
      局第六海巡隊扣押筆錄暨扣押物品目錄表、同意搜索書各
      1 份、查獲照片8 張及臺灣花蓮分監函覆之證人呂榮林在
      監及舍房查詢紀錄1 份在卷可按，是被告上開所辯及辯護
      人之辯護意旨，無足可採，被告就販賣槍枝未遂部分之犯
      行，堪以認定。
（三）按依槍砲彈藥刀械管制條例第20條第1 項規定：「原住民
      未經許可，製造、運輸或持有自製之獵槍、魚槍，或漁民
      未經許可，製造、運輸或持有自製之魚槍，供作生活工具
      之用者，處新臺幣2千元以上2萬元以下罰鍰，本條例有關
      刑罰之規定，不適用之」。準此，需行為人具有原住民身
      分、持有自製之獵槍、供作生活工具之用者，始能該當於
      該條項之構成要件。查被告為太魯閣族之原住民，有全戶
      戶籍資料查詢結果1 紙在卷可憑，其具有原住民身分，然
      被告係在山區種植農作物，而非以打獵謀生，業據被告於
      準備程序中供承在卷（本院卷第25頁），況該槍為其胞兄
      呂榮林偶然拾得，亦為本院98年度訴字第314 號判決認定
      無誤，被告嗣後又欲出賣其持有之槍枝，益徵被告持有上
      開土造長槍並非供作生活工具之用，亦堪認定，故該槍既
      非供作生活工具之用，自難適用槍砲彈藥刀械管制條第20
      條第1 項之有利規定。綜上所述，本件事證明確，被告犯
      行堪以認定，應依法論科。另辯護人聲請傳喚證人L2與證
      人李健平，惟本院認證人L2及李健平於偵查中已具結並證
      述詳實，故本院認均無傳喚之必要，併此敘明。
三、核被告所為，係犯槍砲彈藥刀械管制條例第8條第4項之寄藏
    槍枝罪及同法第8條第5項、第1 項之販賣槍枝未遂罪。被告
    持有長槍之低度行為，為高度之寄藏行為所吸收，不另論罪
    。原起訴法條為槍砲彈藥刀械管制條例第8條第4項之持有槍
    枝罪，惟公訴人將起訴犯罪事實擴張為販賣槍枝未遂，並將
    被告持有槍枝之時間，更正為於97年11月某日自證人呂榮林
    處收受槍枝後予以寄藏，並將起訴法條自行更正為槍砲彈藥
    刀械管制條例第8條第4項之寄藏槍枝罪及同法第8條第5項、
    第1 項之販賣槍枝未遂罪，是本院毋庸再變更原起訴之法條
    。又就販賣槍枝未遂罪部分，被告與證人呂榮林有犯意聯絡
    ，並有犯行分擔，應依刑法第28條之規定論以共同正犯。另
    被告寄藏土造長槍後，另起販賣槍枝之犯意，其犯意各別，
    時間與行為亦不相同，應分論併罰。又被告有如事實欄所示
    之科刑及執行紀錄，有臺灣高等法院被告前案紀錄表1 紙可
    按，其受有期徒刑以上刑之宣告，5 年以內故意再犯本件有
    期徒刑以上之二罪，均為累犯，均應依刑法第47條第1 項之
    規定加重其刑，另被告著手於販賣槍枝構成要件行為之實行
    ，因為警當場查獲而不遂，為未遂犯，爰依刑法第25 條第2
    項規定，按既遂犯之刑減輕之，並就販賣槍枝未遂罪部分依
    法先加後減之。爰審酌被告雖為太魯閣族原住民，僅小學畢
    業，智識程度不高，然應知具有殺傷力之槍枝對社會治安仍
    有相當之危害，並衡及被告否認犯行之犯後態度，犯罪動機
    、目的，扣案之土造長槍之危害程度等一切情狀，分別量處
    如主文所示之刑，並定應執行之刑，及就罰金刑部分諭知易
    服勞役之折算標準。至扣案土造長槍1枝（0000000000 ）具
    殺傷力，係屬違禁物，不問屬於犯人與否，依刑法第38條第
    1項第1款、第2項之規定宣告沒收。
據上論斷，應依刑事訴訟法第299條第1項前段，槍砲彈藥刀械管
制條例第8條第4項、第8條第1項、第5項，刑法第11 條前段、第
25條第2項、第47條第1項、第51條第5款、第7款、第42條第3 項
前段、第38條第1項第1款、第2項，判決如主文。
本案經檢察官吳文正、黃蘭雅到庭執行職務。
中    華    民    國    98    年    9     月    22    日
                  刑事第一庭  審判長  法  官  蕭一弘
                                      法  官  黃鴻達
                                      法  官  魏俊明
以上正本證明與原本無異。
如不服本判決應於收受送達後10日內向本院提出上訴書狀，並應
敘述具體理由。其未敘述上訴理由者，應於上訴期間屆滿後20日
內向本院補提理由書 (均須按他造當事人之人數附繕本) 「切勿
逕送上級法院」。
中    華    民    國    98    年    9     月    22    日
                                      書記官
附錄本判決論罪之法律條文：
槍砲彈藥刀械管制條例第8條第1項：
未經許可，製造、販賣或運輸鋼筆槍、瓦斯槍、麻醉槍、獵槍、
空氣槍或第4條第1項第1 款所定其他可發射金屬或子彈具有殺傷
力之各式槍砲者，處無期徒刑或5年以上有期徒刑，併科新臺幣1
千萬元以下罰金。
槍砲彈藥刀械管制條例第8條第4項：
未經許可，持有、寄藏或意圖販賣而陳列第1項所列槍枝者，處3
年以上10年以下有期徒刑，併科新臺幣700萬元以下罰金。
槍砲彈藥刀械管制條例第8條第5項：
第1項至第3項之未遂犯罰之。


司法院資訊處製作；財團法人民間司法改革基金會備份。
